臺灣嘉義地方法院刑事判決　　　　　　　　　　　　　　八十九年度重訴字第八號
　　公　訴　人　臺灣嘉義地方法院檢察署檢察官
　　被　　　告　癸　○
　　選任辯護人　莊安田律師
右列被告因殺人等案件，經檢察官提起公訴（八十九年度偵字第五一一四、五一一五
號），本院判決如左：
    主  文
癸○殺人，處死刑，褫奪公權終身。
其餘被訴部分均無罪。
    事  實
一、癸○於民國八十三年間，因竊盜、強盜、詐欺等罪，分別經本院判處有期徒刑一
    年三月、八年、八月，應執行有期徒刑九年二月，於八十八年六月十七日假釋付
    保護管束。
二、緣癸○與壬○○係同宗之親戚，癸○經常向壬○○要錢，而壬○○亦應其所求，
    予其新臺幣（下同）三、五千元花用，癸○於假釋出獄後即以為人抬棺、除草等
    零工為生，並無固定之工作及收入，惟嗜賭成性，尚且將自己所居住位於嘉義縣
    太保市梅埔里六十四號之房、地抵押，先後向人借得新臺幣六十萬元供己揮霍，
  仍嫌不足；另壬○○因其叔叔早逝，其嬸嬸賴陳墳為官評西之長工，二人常有接
    觸，而懷疑二人關係並不單純，且其因會錢問題與官評西結怨，認自己之家人長
    期以來遭官評西壓榨而心生不滿，而生殺機，因癸○經常向其伸手要錢，且知癸○缺錢之窘況，而認癸○應會應其所指使，遂於癸○出獄後不久，履向癸○報怨
    官評西種種不是，並屢次表示要癸○殺死官評西，而教唆癸○殺害官評西，癸○
    因嗜賭而缺錢使用並身負債務，而認倘其為壬○○完成前開任務，壬○○必會奉
    以相當之報酬，復想起其弟賴塗青曾向其提及懷疑其妻與官評西之間之曖昧關係
    ，亦心生不滿，遂應允壬○○之指示，癸○隨身攜帶扁平、雙刃之尖刀一把，伺
    機殺害官評西，八十九年五月一日上午九時以後早餐不久，癸○遭遇騎乘車牌號
    碼ＬＷＶ－８８０機車之官評西，癸○遂將之攔下，趁官評西疏於防範之際，於
    不詳地點，以右手取出自己預藏之尖刀，往官評西之左上胸部由八點鐘方向向二
    點鐘方向刺下，官評西見癸○以尖刀刺向自己，亦以右手欲行抵抗，右手手掌姆
    指側因而受有一．六＊一．五公分之傷害，官評西因左胸傷口極深（一．三＊０
    ．八＊一二．五公分），刺穿心包膜，並傷及心臟，生命垂危，癸○仍不罷手，
    繼續往官評西之右上腹刺下，造成一＊０．二＊０．八公分之創口，續以刀截斷
    官評西之陰莖，以詛咒官評西至閻王爺處亦無法享受魚水之歡，隨即將官評西之
    屍體棄置於嘉義縣鹿草鄉○○村○○○○道路涵洞下，以黃色塑膠袋及模板蓋住
    屍體防止他人發現，並於當日下午，至鹿草電信局前以電話卡打電話至鹿草派出
    所，報案稱東西向快速道路下有人死亡，警員遂依其指示，號召當地居民共同找
    尋，遂於同日下午十七時四十五分許，在東西向快速道路之涵洞內尋得官評西之
    屍體，癸○隨即將前開車牌號碼ＬＷＶ－８８０機車騎返嘉義縣太保市後潭里三
    百九十二號前岔路六筒檳榔攤後方之空地棄置，機車鑰匙則棄置於嘉義縣鹿草鄉
    後潭村第潭埔第二五分電線桿下，癸○作案後隨即返回梅埔里回報壬○○，並向
    壬○○索討五萬元至六十萬元不等之金額，先後將近百萬元。
三、案經嘉義縣警察局水上分局報請臺灣嘉義地方法院檢察署檢察官偵查起訴。
    理  由
壹、有罪部分：
一、訊據被告癸○矢口否認右揭犯行，辯稱：我沒有殺人，是壬○○叫我出來頂罪云
    云。經查：
    （一）官評西確因左胸遭銳器刺創，深及心臟，合併大量血胸而死亡，經判定死
          亡方式為他殺，業據檢察官督同法醫相驗及解剖屍體無訛，製有勘驗筆錄
          、解剖筆錄、相驗屍體證明書、驗斷書、法務部法醫研究所中華民國八十
          九年七月三日法醫所八九理字第一一０九號函及其所附之八九法醫所醫鑑
          字第０五四二號鑑定書各一份附卷可參。
    （二）動機部分：
          １、被告癸○自白稱：「有天他（壬○○）主動來對我說，死者官評西他
              弟弟官龍年有欠他會錢，而當他要去向官龍年討會錢時，死者官評西
              就出面為他弟弟說話叫他不用理我（即壬○○），看我要怎樣都沒關
              係：：還有一點就是壬○○他叔叔過世後以後，她嬸嬸就被官平（評
              ）西罷佔，而且官平西他非常囂張的大搖大擺在他嬸嬸家進出，他看
              到這一切，內心非常不甘願：：」（見院卷第一宗第四十七頁）另證
              人賴陳墳於警訊時自陳稱：「我曾擔任官評西之長工，協助田裡的工
              作：：我於八十九年四月二十四日早上到太保市後潭里黃志誠診所看
              腳傷，適巧遇到官評西，而託官評西至太保戶政事務所申請我三子賴
              榮輝之印鑑證明，而於同日約十二時官評西拿印鑑證明至我家給我：
              ：我有將太保市農會存款簿及印章委託官評西代繳農保費、水費：：
              」復參酌證人即被害人官評西之同居人丙○○亦於警訊時證稱：「官
              評西結交一位二十幾年的女朋友，叫賴陳墳，住太保市梅埔里八鄰六
              十號：：賴陳墳的丈夫已經死亡三十幾年：：」賴陳墳尚有一子居於
              梅埔里，業據其證述明確，其竟將代繳農保費等雜事委託官評西處理
              ，並交付相當重要之存款簿及印章，足見證人賴陳墳與被害人官評西
              之交情應極深厚，被告癸○所稱，應非子虛。證人賴陳墳係一寡婦，
              而官評西係有婦之夫，其二人之關係於民風純樸之梅埔里，自易引發
              他人爭議，另查壬○○與賴陳墳均居住於嘉義縣太保市梅埔里六十號
              （同號不同戶），壬○○自幼即眼見其嬸嬸賴陳墳與官評西來往密切
              ，耳聞他人之竊竊私語，心中產生相當大之不滿，認為其賴家人受官
              評西欺侮，自屬可想而知，再加上會款之爭議，自足引起殺人之動機
              。
          ２、癸○於警訊時自白稱：「我懷疑官評西與我太太有不正當男女關係而
              懷恨在心：：是我弟弟賴塗青於八十四年農曆正月初三、四至鹿草看
              守所向我會客時，告訴我說太太與官評西有不正當男女關係：：」
          ３、癸○於本院審理時自白稱：「我假釋回來後壬○○跟我說，他與官評
              西的弟弟要會錢，被官評西嗆聲說不用還錢，回來就叫我去幫他處理
              這件事，要殺死官評西，總共跟我說了四次：：」
          ４、證人即被告之妻子○○○於警訊時證稱：「（問：癸○假釋出獄期間
              從事何業？）做零工、抬棺、除草，施肥等工作：：因為癸○經常在
              監獄關，出獄後又無固定職業，時常伸手向我要錢：：」證人官雨田
              於警訊時證稱：「（你是否知道癸○平時有何嗜好？）下象棋、打麻
              將即簽賭六合彩：：」而被告癸○所有位於嘉義縣太保市梅埔里六十
              四號之房、地亦遭被告取去貸款六十萬餘元，亦經證人鐘淑卿於警訊
              時證稱：「癸○於八十八年十月二十七日：借貸新臺幣四十萬元：：
              另於八十九年三月六日再：：借貸新臺幣二十萬元：：」，復參酌被
  告之妻子○○○亦於電話中向被告之女賴金花稱：「就是有錢這兩天
              都賭到天亮才回來：：」綜上證人所言及被告之自白，被告癸○於出
              獄後並無固定之工作，且其嗜賭，尚已將其所有之房屋土地貸款六十
              萬元，並已花費殆盡，案發當時已處於山窮水盡之程度，壬○○囑其
              殺害官評西，想當然自會予其好處，此點亦可從事後癸○不斷伸手向
              壬○○要錢，而壬○○亦不斷供應其資金等情可證，其復想起其弟弟
              賴塗青對其所言，而起殺人動機，應可認定。
    （三）被告於警訊、偵查及本院初訊時均坦承殺害官評西，
          １、於警訊時稱：「我在太保市後潭十字口六筒檳榔攤等官評西，約等了
              二、三天，於八十九年四月三十日下午十五時十幾分許發現官評西騎
              車經過，我即攔下官評西佯稱我的機車沒油，停放在後潭農場內，請
              官評西載我前往加油，官評西說好後，我就坐在官評西的機車後座，
              沿後潭往鹿草方向行駛，行經鹿草鄉後寮村余慈爺廟後方一棵榕樹後
              左轉後寮農場，東西快速道路下，到達涵洞下，我下車後即將官評西
    的機車鑰匙關掉，官評西也一同下車，我就問官評西我問你一件事你
              要老實講，有人告訴我你與我太太有不正當男女關係是真是假，你老
              實講，官評西回答說沒有，我又說有沒有不用講，褲子脫下來看你的
              睪丸旁有無一顆痣，有沒有我就知道，官評西就自行脫下褲子要讓我
              檢查，我站在官評西的前面後蹲下來要檢視時就用雙手抓住官評西之
              睪丸，官評西大喊一聲就用拳頭毆打我的頭部，我生氣就從我預藏在
              右前褲袋之小刀（該小刀長約七吋，塑膠柄，暗紅色）往官評西的胸
              前刺了一刀，官評西就側身倒地了，我推了官評西一下，見官評西沒
              有反應，我就自言自語說你會啾，我就將你的陽具割掉，當我在割官
              評西的陽具時，官評西的右手有反應要將我的手撥開，有沒有割傷他
              的手我不清楚，我割下官評西的陽具後，就隨手丟在最前面的排水溝
              內，凶刀就在地上泥沙擦拭後放在我的右前褲袋內，我再隨手拿附近
              的黃色塑膠袋蓋在官評西的屍體上，我怕塑膠袋被風吹走，就拿附近
              的板模蓋在塑膠袋上，蓋好後我就再騎官評西的機車騎到六筒檳榔攤
              後方的空地停放，在換騎我的機車返家，當要到我村莊前，我在把兇
              刀丟棄在一農田排水溝內」（詳見警卷）「（問：你騎官評西的機車
              棄置在六間檳榔攤後庭院後該機車鑰匙置於何處？）仍插在機車上未
              取走：：」（見偵卷五一一五號第六十四頁）
          ２、於偵查時則稱：「我八十九年四月三十日下午三點多在太保市後潭紅
              綠燈，我看到官評西騎機車，我就攔下他，我拿一油桶說我機車沒油
              ，叫他載我到橋下，他載我到橋下後，我將他機車熄火，我問他說我
              弟弟跟我說你與我太太有關係實不實在，他說沒有，我說你生殖器旁
              是否有顆痣，叫他脫下褲子，官評西就把褲子脫掉，因為當時沒有人
              ，我一手抓住他的睪丸，一手抓助他的陰莖用力掐，他會痛叫了一聲
              ，用手打了我的頭一下，我就生氣，當時我身上有帶刀子就拿去刀子
              刺他的胸部的地方一刀，官評西就手一著胸部倒下去，我以為他假的
              ，用手撥了一下，他真的躺下去，我才發覺他死了，我生氣就說你會
              秋哥，我把你的陰莖割掉，我就用刀子把你陰莖割掉，丟到旁邊水邊
              ，就拿旁邊黃色的塑膠布蓋住他，並拿旁邊的模板蓋上，就騎他的機
              車回來，騎到後潭的紅綠燈旁邊空地放著，騎我的機車回去：：」
          ３、於本院調查時稱：「：：原本我只是要將他的下體割下來, 因為他跟
              我太太有染, 我很氣，我並沒有要殺他的故意。沒想到一刀下去他就
              死了：：是我弟弟說他有看到官評西有摟住我太太並摸我太太。官評
              西有包養很多女人：：我確定是八十九年四月三十日下午三點多殺的
              ：：我說我的機車沒有油了，請他載我去添機車的油，到了東西快速
              道路涵洞處之後就沒有路，我跟他說機車就在那邊，我們二人就下車
              ，他先把車子停好，我將機車熄火鑰匙仍留在機車上，下車後我跟他
              說有無與我太太有染，我跟他說我弟弟有看到你跟我太太有不軌的舉
              動，他說沒有我就跟他說要他將褲子脫下來，我要檢查他下體有無一
              個痔，我是為了要騙他是要把他下體割掉，我的刀子是放在我的右前
              口袋。當時他站著我蹲下來檢查，我就用左手抓住他下體，我右手是
              空著，因為我抓住他的下體時，他會覺得痛就朝我頭打過來，我一氣
              就用右手拿刀子出來，他看到就跟我搶刀子，他搶輸我，搶時刀子有
              畫他的右邊腰際，可是那個地方傷的不嚴重，後來我就拿刀子朝他的
              左邊乳頭上方往下捅。他嗯了一聲就慢慢倒下去，沒有動靜了，我以
              為他是假裝的，我叫他他不應，然後推他一下，他也不動，我摸他的
              鼻子結果沒有氣了，死了。我將其下體割下來，因為我要他到閻羅王
              那裡都沒有生殖器連那檔事都沒有辦法做。我將其下體丟到附近的水
              溝，水溝淺淺的。我將屍體用塑膠布遮著，上面蓋著板模，馬上我就
              騎他的機車走至我攔他的地方，將他機車放在那裡，我騎著我的機車
              回去。」惟其供述有下述之前後矛盾及與事實不符之處：
              （１）、於警訊時先稱閹割被害人官評西陰莖時，官評西尚未死亡，
                      官評西之右手有撥動，而於偵查中則稱官評西當時已無呼吸
                      ，確已死亡。
              （２）、關於被害人右手受傷部分，被告於警訊時稱其於閹割官評西
                      之時，官評西右手有反應要將其撥開，是否有受傷則不知道
                      ，而於本院調查時則稱其持刀朝被害人官評西心臟插下前曾
                      與被害人有搶刀子。
              （３）、被告之自白堅指其係於八十九年四月三十日下午三時許將被
                      害人官評西殺害，惟查：證人即被害人之同村人官轍東於警
                      訊時證稱：「我於八十九年五月一日七時許騎腳踏車由梅埔
                      里往後潭里的途中，有看到官評西騎機車從後潭里往梅埔方
                      向行駛：：因為官評西自小我就認識：：我看了他六十幾年
                      ，我能確定當時就是官評西無誤：：」證人即被害人之姪子
                      官文邦於警訊時證稱：「我於八十九年五月一日八時四十一
                      分，在鹿草加油站加油後由鹿草往太保方向行駛，大約於八
                      十九年五月一日九時多在梅埔里南邊道路由南往北行駛時發
                      現官評西騎機車在我前面：：」證人賴呂碧於警訊時證稱：
                      「於八十九年五月一日九時許，我搭乘官文邦的自小客途經
                      梅埔里南邊道路往北方向行駛，發現官評西騎在我們的前方
                      同向行駛，官文邦就向我說三叔騎在前方，官文邦告訴我說
                      官評西不是要去帶我媳婦回來嗎，我就告訴官文邦說不然你
                      開快一點我問官評西看看：：」證人傅連奇於警訊時亦證稱
                      ：「我是民國八十九年五月一日上午九時許在太保市後潭里
                      黃志誠診所前看到的：：他（官評西）沒有騎車是用步行由
                      水上方向往朴子方向靠黃志誠診所路邊行進：：」且證人官
                      文邦、賴呂碧、傅連奇證稱被害人之穿著，確與被害人官評
                      西陳屍於涵洞內之穿著相符，而證人官文邦亦提出於五月一
                      日上午八時四十一分至鹿草加油站加油之發票，以佐證其所
                      述，而前開發票亦附於本院卷第參宗內可資為證。另經本院
                      函詢法務步法醫研究所關於被害人之死亡時間，回函稱：「
                      據丙○○證稱死者最後出現時間為八十九年四月三十日一六
                      ００時，本案發現遺體時間為五月一日一七四五時。綜合解
                      剖之所見，推估死亡時間為五月一日早餐後不久：：」此有
                      該所中華民國八十九年十二月十九日法醫所八九理字第二二
                      九三號函一紙附卷可參，綜上證人之證言及解剖之報告，被
                      害人死亡之時間應為八十九年五月一日上午九時之後早餐不
                      久，是被告自白於八十九年四月三十日下午三時許殺害被害
                      人，顯與事實並不相符。
              （４）、被告自白皆稱其一刀向被害人之胸部刺下，被害人即側身倒
                      地，癸○即以塑膠遮掩屍體並於其上擺置模板，惟查：
                      由被害人陳屍之照片觀之，被害人之頭部、胸部肩膀及手
                        部皆有黏有許多塵土，且深附皮膚之上，足見被害人遭殺
                        害前後曾經面向地且遭拖行，與被告所述情節並不相符。
                      被害人胸部之傷害固因使用輕薄形之刀器而大量血胸，胸
                        口之出血量較少，然被害人曾經面向地且遭拖行，然觀諸
  陳屍現場，並無何打鬥之痕跡，亦無血跡，被告自白稱案
                        發現場於該處，亦與事實不相符合。
                      再者，被害人之拖鞋置於被害人之頭部附近，並非在被害
                        人所穿著或於腳之附近，依被告自白所述，其與被害人僅
                        有搶刀而無打鬥，被害人之拖鞋怎有前開擺設之可能？而
                        現場並無打鬥之跡象，更足佐證被害人係於他處遭被告殺
                        害而棄置於涵洞內。
          （５）、被告於本院調查時稱與被害人搶刀之時，被害人身體之右邊腰際
                  曾遭刀子劃傷，然依法醫之解剖鑑定結果認：「於右上腹，為銳
                  器刺創：：創壁出血量少，為瀕死傷：：」此有內政部警政署刑
                  事警察局法醫解剖鑑定報告一份附卷可參，被告稱該刀係於與被
                  害人搶刀時劃傷，亦與事實不符。
    （四）另被告於本院調查時先後如以下之供述：
          １、「壬○○五月一日中午告訴我，人家告訴他官評西是早上九點多死的
              ：：（問：為何自願頂罪，明知被害人是五月一日早（誤載為晚）上
    被殺的，為何說是四月三十一日被殺的？）我怕壬○○後來會不理我
              ，留下一條後路：：（問：為何要說不實在的話？）就是要留後路：
              」
          ２、「（問：刀在那裡？）後潭往鹿草的路邊。大約在鐵路前之二個電線
              桿，有鑰匙及刀。（問：當時他有無將刀、鑰匙埋起來？）沒有埋，
              只是丟機車鑰匙、刀子在那個地方：：而經本院於九十年一月八日上
              午將被告帶往被告所述之地點，確實尋得鑰匙四支，而鑰匙亦係如被
              告所述，係於電線桿下方且未遭掩埋，因案發至當時業經八個月餘，
              歷經風吹日曬，略有灰塵覆蓋，此有照片一紙附於勘驗筆錄之後可參
              ，然經動員多名警力，至前開電線桿附近草地，以金屬探測器一再尋
              找，並將原先放置該處之水板泥拖走，再以金屬探測器找尋，均尋無
              任何刀子，此有勘驗筆錄二紙、照片二張附卷可參，找著之鑰匙四支
              ，先經被害人之子丁○○指認，確係官評西機車及住宅之鑰匙，復經
              本院親自前往被害人之住所比對，本院將扣案編號六六二一鑰匙插入
              死者官評西之機車內，能轉動鎖孔，機車電源燈有亮，此亦有勘驗筆
              錄一紙附卷可參，前開鑰匙確為官評西之機車鑰匙無誤，被告另稱：
              「（問：知道刀子及鑰匙在那裡，為何當初不跟警察講，反而帶警察
              到別處找？）我當時沒有想到：：」關於兇刀部分，被告於警訊時指
              稱其將之丟於農田水溝內，經檢察官指揮水上分局之警員於該處一再
              找尋，均無所獲，此有勘驗筆錄一紙附於偵卷第五一一五號可參，另
              被告癸○於本院時調查時改陳稱兇刀係於電線桿旁，經本院多次於該
              處尋找，亦無所獲，如前所述，嗣卻改稱死者指點已被人拾走，當時
              並無想到兇刀於該處，故無帶警員至該處，被告之心態頗值深究，另
              關於鑰匙部分，被告於警訊時供稱將前開鑰匙插在機車上並未取走，
              已如前述，竟於本院調查時卻供陳沒有想到，亦足見被告之用心深痾
              。
          ３、關於被告於八十九年五月一日報案使用之電話，被告於警訊及偵查中
              堅稱：「我至鹿草電信局打電話報案的：：我用零錢打電話的：：」
              於本院調查時確稱：「五月一日下午一時許，壬○○邀我去鹿草，叫
              我向鹿草派出所報案，說橋下死一個人，他叫我用電話卡打的，之前
              我在警訊時說是用零錢打的，事實上是他拿電話卡給我打，在打電話
              時他在旁邊叫我快打：：」
          ４、被告於本院調查時亦自白稱：「：：是警員在我家中逮捕我的：：（
              問：為何警方知你是嫌犯？）是測謊後，我才願意承認的：：」且有
              拘票一紙、內政部警政署刑事警察局鑑驗通知書一紙附卷可參。
          ５、被告自白之東西快速道路下涵洞內並非做案之現場，前已詳述，是被
              告癸○於本院調查時稱：「（問：當時他（壬○○）有無告訴你在何
              處將官評西殺死？）沒有：：」其後又假借被害人託夢指示之名向本
              院稱：「死者跟我說三人行在車上死的很冤枉，五馬分屍絕對會破案
              ：：表示他死在車上被二、三人害死的，死者說他是死在車上：：」
              對於被害人被害之處，前後供述差異甚大，足見被告癸○知悉涵洞下
              之陳屍地點，並非被害人官評西遭人殺害之處。
          ６、綜上所述，被告乃係於警方查得其犯罪嫌疑重大，始行逮捕到案，且
              其到案時並不承認殺害官評西，嗣因無法通過測謊始為承認，雖於警
              訊、偵查中自白，惟其明知被害人係於八十九年五月一日上午九時以
              後死亡、鑰匙係丟棄於電線桿下並非插置於機車上，其係以電話卡報
              案並非以零錢報案，其為求自保而為不實之供述，足見被告之心機深
              沉，自白之動機並不單純。再者，自白與事實不符之原因並非被告對
              於犯罪事實毫無所知，因其他原因而為供述，復參酌被告之前科累累
              ，常年於監獄服刑，對於自白與事實不符並不能做為被告有罪認定等
              法律規定知之甚明，而於警訊及偵查中坦承犯罪，而有其考量（容後
              詳述），而與此種情形之下，自不得僅因其自白與事實不相符，遽認
              非為被告所為。
    （五）本案應係壬○○教唆被告癸○殺害官評西，而由被告下手及承擔罪責，其
          理由分敘如下：
          １、被害人所受之傷害共有四處：
          （１）銳器創一：於左上胸部，為銳器創。創口一．三＊０．八公分，八
                點鐘至二點鐘走向，於二點鐘方向拖尾一．七公分。位於肩向下一
              五公分，中線向左七公分。創腔向後，造成左胸前皮下及軟組織無
                損傷或出血一０＊七公分，經第四肋間進入左肋膜腔，刺穿心包膜
                ，止於左心室前壁。左心室前壁創口長一點三公分、深度約一公分
                。創腔總深度約一二．五公分。伴隨創腔者尚有：左肋膜腔積血約
                一二００毫升及心包膜腔積血約六０毫升。此創傷為致命傷，致傷
                物為輕型刀器。
          （２）銳器創二：於外陰部，為銳器切創。陰莖遭截斷，殘留長度二．七
                公分。斷端出血量少，為瀕死傷。
          （３）銳器創三：於右下腹部，為銳器刺創。創口一＊０．二公分，十點
                鐘至四點鐘走向，位於肩向下四二公分，中線向右九公分。創腔向
                後深度約０．八公分，未進入腹腔，創壁出血量少，為瀕死傷。
          （４）銳器創四：於右手掌拇指指側，為銳器切創。創口一．六＊一．五
                公分，深度僅及表皮，為抵抗傷。
              此有法務部法醫研究所（８９）法醫所醫鑑字第０五四二號鑑定書一
              紙附卷可參，被告癸○自白稱被害人官評西為其以水果刀刺穿胸部，
              隨即遭閹割生殖器，且於警訊中提及而被害人之右手曾要將其撥開或
              有搶其刀子，隱約暗指被害人之右手受傷，於本院調查時亦稱其右下
              腹有受傷等情，與被害人之傷處相符，且其稱先以水果刀刺被害人胸
              部，血沒有噴出來，罵了被害人一句及閹割其下體，亦與法醫解剖所
              得之結果認被害人係遭輕型刀器殺害、因大量血胸致死－意即被害人
              胸部及心臟所受之傷害大部分存留於體內，生殖器遭截斷部分係瀕死
              傷相符，前開結果尚係經由法醫解剖屍體並憑其豐富之學識分析所得
              ，且前開資料乃列為密件應非他人所得知悉，被告雖稱發現屍體之日
              曾至陳屍現場，惟前開地點早已經警察封鎖，一般人皆無法靠近，此
              有現場照片二紙附卷可證，被告並非檢察官、法醫或警員，且其自稱
              並不識字，其對於被害人死亡經過之陳述，竟得如此接近真實，倘非
              其親自下手，焉得置信？
          ２、被告乃首先向警方報案稱東西向快速道路下涵洞內有人死亡之人，業
              據被告自承不諱，核與證人即最先發現屍體之證人劉范新全於警訊時
              證稱：「因為警方接獲報案稱有無名屍，警方未尋獲，所以發動民防
              、義警出動協尋，所以我至該地尋找，發現該名死者：：」相符，被
              告雖辯稱：「壬○○又前來跟我說官評西已經死了：：這天是國曆五
              月一日中午：：同時他又跟我說，有人跟他說官評西是在早上九點多
              被人殺害的。於當天下午一點至三點左右，他騎機車來載我到鹿草電
              信局，他便叫我打電話到鹿草派出所報案：：」（見本院卷第四十七
              頁後半），官評西為人殺害之事，非同小可，被告僅因壬○○告知，
              未經求證即打電話報警，顯與常情有違，再者，被告之前科累累，素
              行不佳，其焉有打此電話使自己無端涉入此案之可能，倘非被告自行
              下手，被告應無打此通電話之必要。
          ３、證人劉范新全於警訊時證稱：「（問：該死者身上覆蓋之塑膠布，你
              是否知道為何在現場？）該處堆放板模的地方，該塑膠布是兩三個月
              前混凝土車所遺留下來的：：」亦與被告自白所稱其係隨手拿附近之
              塑膠袋覆蓋被害人之遺體相符，倘非被告所為，其應無知悉該塑膠布
              本係存於該處之可能。
          ４、被告亦自白於警局見被害人之子戊○○曾向其下跪道歉，此點亦據被
              害人之子戊○○於本院調查時證述明確，被告對其自白多所保留，以
              待日後翻供之準備以如前述，被害人之子並非調查本案之人員，被告
              亦無使其相信其為真兇之必要，被告為此真情真性之表現，應無作假
              之必要，另被告就被害人機車鑰匙之棄置地點，指述正確無訛，且本
              院攜同被告找尋當日，被告一下車、未經找尋、毫無猶疑即指向電線
              桿下方、為塵土覆蓋之鑰匙，稱係官評西之機車鑰匙（勘驗筆錄上記
              載本院當場命員警以金屬探測器搜索，乃係指尋找刀子之過程，鑰匙
              乃一見即知，筆錄之記載略有出入），被告雖一再辯稱乃係壬○○所
              告知，倘真為壬○○所告知，被告應尚需略為找尋，應無一下車即指
              明之可能。
          ５、證人壬○○於警訊中自白稱：「：：我剛從嘉義市送茶葉回家後騎機
              車外出，在梅子厝內的一家碾米場遇見癸○向我招手，我即停車與他
              交談，他告訴我說『事情已經處理好了』我問他是何事，他便告訴我
              是官評西的事，並向我要新臺幣（下同）參萬元，隔日（五月一日）
              下午我便至他家給了癸○二萬元，但是癸○他說還差一萬元，我於五
              月二日在將剩下的一萬元交給他」此與被告癸○自白稱壬○○要癸○
              為其將官評西處理掉（殺死）相符，自前開證人壬○○之自白觀之，
              壬○○確就殺害官評西之事，與癸○事先達成某種程度之共識，否則
              焉有癸○稱：『事情已經處理好了』『官評西的事』，壬○○即明白
              癸○所指為何，亦願陸續給付款項之理（容後詳述）。
          ６、關於壬○○多次給付癸○為數不少之款項，除據癸○自白外，壬○○
              交付前開三萬元，以如前述，復稱：「陸陸續續大約有十餘次，我都
              遵照他的要求，金額大都是壹萬餘元至五萬元不等，最多的一次是十
              五萬元：：合計：：大約有參拾餘萬元：：」關於十五萬元部分，證
              人乙○○於本院調查時證稱：「那天被告叫我載他去律師事務所，是
              被告指地點叫我去的，那天車上有我和官雨田，官雨田是我找去的，
              到了律師事務所時，看到律師是男的，現場還有壬○○在場及一個我
              不認識的人，他們在那裡有一些爭執，壬○○叫被告要寫悔過書才要
              將十五萬元給被告：：」證人官雨田亦於本院調查時稱：「（問：賴
              定國有拿多少錢給被告？）十五萬元：：」證人即壬○○之妻弟黃文
              智於本院調查時亦證稱：「當時有我、被告、壬○○、被告跟他朋友
              一起去，壬○○跟被告的朋友教被告寫，被告照著壬○○所唸來寫，
              壬○○照擬稿唸，錢是我叫壬○○在律師事務所旁的提款機領的，被
              告在寫時，我就錢放在桌上：：」相符，且有悔過書一紙附卷可參，
              除六十萬外（容後詳述）壬○○先後至少交付被告癸○三十餘萬元，
              亦應無疑。
          ７、另被告癸○於本院調查時復稱：六十萬元是壬○○幫我還貸款的，證
              人壬○○雖否認透過他人交付六十萬元予被告，惟查：
              （１）證人丑○○於本院調查時證稱：「（問：是否六十萬元都是那
                    人還的？）對：：那人說要看到收據，說被告會來拿：：」證
  人庚○○於本院調查時亦稱：「（問：你是否有接過電話說要
                    幫癸○還錢？）有。他說要幫癸○把整個錢還完，他是男生，
                    我問他是誰，他說他是要幫癸○還錢的，他打電話來說要幫賴
                    棟還錢，我就把電話轉給鍾代書：：」核與鍾代書事務所某女
                    子於八十九年七月十日電話中所述：「那個人有打電話來說要
                    匯的：：」證人丑○○於電話中稱：「人家要給你還，你不要
                    還完，這樣好嗎？：：人家要幫忙你，你再給他歪，這樣人家
                    對你沒信心：：」「我是想，如果你要這樣做，乾脆叫他（賴
                    定國）不要用匯的，因為匯的會牽涉到我，你乾脆去拿現金來
                    ，不要用匯的，你還多少隨在你要不然匯到我帳戶沒有給他處
                    理萬一以後他（壬○○）要對我怎樣我會有事情的你知嗎？」
                    （參照通訊監查譯文）相符，另依前開通聯紀錄所載，被告賴
                    棟乃係與鍾代書商議將前開貸款取出一部分，不要完全清償之
                    事宜，倘係被告本人以自己之金錢償付前開貸款，其盡可將部
                    分之錢挪用，焉有尚需向與鍾代書商議，請其幫忙之理，是被
                    告癸○償付貸款之六十萬元，應係他人為被告癸○所償付，彰
                    彰甚明。
              （２）同日被告之女賴金花亦於電話中向子○○○稱：「媽我問雄仔
                    說他中午在銀行辦事時，剛好爸打電話給他，打大哥大給他，
                    陸拾萬拿給他匯的，他說與我們本村一個人開車去陸拾萬就是
                    匯給代書的，究是代款厝那個，算說那條錢還清就是，我問爸
                    你向人家借錢不用還嗎，他說不用還，我也問長仔（壬○○）
                    是否有什麼秘密，他說他沒有事情，他希望把厝拿回來就好了
                    ，他下午跟我講的：：」此有通訊監察譯文表一紙附卷可參。
              （３）被告癸○就此六十萬元於警訊時雖稱：「（問：你向鍾代書代
                    款新臺幣六十萬元，是何人替你償還的？）是我中六合彩的彩
                    金四十九萬八千元，不足的十萬二千元，是綽號武田（官雨田
                    ）之男子替我償還的：：」而官雨田於警訊時證稱：「癸○委
                    託我簽賭六合彩賭博是於八十九年六月底（詳細日期我已經忘
                    記）共簽賭五個號碼，二星、三星、四星連碰，每碰新臺幣五
                    十元，該期六合彩癸○所簽的號碼共四碼，贏得六合彩彩金新
                    臺幣四十幾萬元：：癸○因有房屋貸款，新臺幣六十萬元，簽
                    中六合彩賭金四十幾萬元，因當期我也簽中六合彩賭金二十幾
                    萬元，癸○即向我借款壹拾貳萬元，湊足六十萬元後去還房屋
                    貸款：：」於本院調查時復稱：「（問：被告有無叫你幫他簽
                    六合彩？）有，中了四十七萬餘元，我幫他添了十二萬元還貸
                    款：：是向阿義簽的，阿義是組頭，我是在釣魚場認識阿義，
                    也是在釣魚場向阿義簽的，也是在釣魚場領錢的：：（問：被
                    告向你借十幾萬，利息如何算？有無寫借據？有無設定抵押權
                    ？）都沒有，因為都是同村的人，我跟被告一起簽，所以就借
                    給他：：癸○簽二、三、四星，簽六支，一支五十元，總共三
百元，中四十七萬多元，我簽五支，二、三星，中二十多萬元
                    ：：」證人官雨田所言，前後就被告所簽六合彩之支數所述並
                    不相符（二、三、四星連碰係二十三組）且與被告癸○所稱贏
                    得之款項亦不相符，另證人官雨田就何時向阿義拿錢，於本院
                    調查時先稱係前一天（即七月九日），經本院質疑七月九日係
                    星期日，如何得取得六十萬元現金，復改稱應是二、三天錢，
                    又稱：「（問：你贏得的錢，除了借給癸○以外所剩的錢在何
                    處？）我還錢給別人，還六萬多給蔡金貫：：」經本院當庭以
                    電話聯絡蔡金貫，其確稱官雨田現仍欠六、七萬元，之前有向
                    蔡金貫借款十幾萬元，在八十九年過完年後還一部分，此有電
                    話紀錄一紙附於本院卷貳第一七三頁可參，證人官雨田尚欠人
                    六、七萬元，被告乃一嗜賭之人，其竟願無條件借款予被告而
                    不清償其借款，顯與常情有違，足佐證人官雨田所述與被告共
                    同簽發六合彩等情，顯非實在。
        （４）綜上所述，被告清償六十萬元之貸款既非被告簽賭六合彩之彩
                    金，且係他人為被告所償，復參酌壬○○復向被告之女賴金花
                    稱他只希望房子拿回來就好了等情，被告稱六十萬元係壬○○
                    出資，應為實在。
          ８、壬○○於警訊時稱：「又隔了幾天，癸○又來向我要錢，我便質問他
              為何一再向我拿錢，他便恐嚇我如果不將錢交出，便要說這件案子官
              評西命案是我唆使他做的，要將我拖下水，如果被警方查到，一定要
              誣指是我教唆的，我認為此事人命關天，我很害怕屆時真的被他陷害
              ，所以只好任由他勒索：：」被告癸○於偵查時亦稱：「（問：賴定
              國為何要給你十五萬元？）我殺死官評西那天晚上，我遇到壬○○我
              有跟他講說我殺了官評西，他罵我為何那麼衝動，之後我要向他拿錢
              他不給我的話我就說這件事只有你知道而已，不給我錢，我就要把他
              咬下來，用這種威脅方式向他拿過四、五次：：」惟查：
              （１）壬○○於本院調查時稱：「（問：你為何會如此大方一直給錢
      呢？）：：他說官評西已經被殺死了，說我不能告訴別人，如
                    果我說出去的話，要說人是我殺的：：又說官評西被殺死之事
                    ，要我不要跟別人說，說如果我說出去的話要讓我死，我說這
                    事不能開玩笑，為何要跟我講：：（問：他跟你這樣講你有何
                    反應？）我有跟他說，叔叔不能為了這點錢，是我能開玩笑的
                    ，要錢不能用這種方式：：」本院一再問壬○○有何反應，而
                    其回答絲毫未稱其感到害怕等一般人所應有之反應，顯屬奇異
                    。
              （２）壬○○於警訊時復稱：「大約是在案發後的五、六天後，我邀
                    他至南投霧社鄉茶山載茶葉：：」於本院調查時復稱：「（你
                    叫被告去老人院做何事？）被告說要去看一看，所以我載他去
                    ，官雨田、官連出和我帶被告一起去。那天我妹婿也有去，因
                    為被告又要跟我要錢，所以我叫我妹婿跟我一起去：：」賴定
                    國明知被告涉及官評西命案，且又以此要脅，一般人應會對賴
                    棟避如蛇蠍，惟壬○○卻一反常情，竟主動攜同被告至南投茶
                    山及老人院等人煙罕至之處查看，倘非與被告商議某事，孰能
                    置信，是被告癸○稱其二人至南投茶山商議為警查獲後之供詞
                    ，應可採信。
              （３）另參酌通訊監查譯文表所載，子○○○（Ａ）與賴金花（Ｂ）
                    於八十九年六月二十八日電話中稱：「
                    Ｂ：為何長仔（壬○○）要給他十五萬。
                    Ａ：不知道怎樣威脅人家，我就跟他講沒賺光在賭博錢從那裡
                        來，我剛剛叫壬○○來問：：
                    Ｂ：是什麼原因他要拿錢給他？
                    Ａ：我也不知道，他也不講出，他長仔叫我不要吵惦惦看。
                    Ｂ：可能他另有打算。
                    Ａ：這我不知道，不要講，他說他錢已經被他拿很多，我就跟
                        他說：你這十五萬不用三日就沒有，真夭壽賭整夜都沒有
                        回家，壬○○曾經來我們家，他說他不講給我聽，他太太
                        也會哭給我聽，我回答他說我也無法講什麼，你就不要給
                        他就好，要不然叫我怎麼做，他叫我惦惦看到時就知道，
                        我說這些花完又要怎樣？
                    Ｂ：這樣他可能有打算，目前只要我們出庭出面時就是說我爸
                        爸很兇，兇得很過份：：」壬○○之表現亦與其於警訊中
                    所述之很害怕不符，反而係有所準備而給被告癸○錢，並將訊
                    息透露予被告癸○之妻女，以求彼等之配合。
          ９、依卷附之通訊監察報告所載，被告癸○（Ｃ）於案發後之七月六日與
              壬○○（Ｄ）之通話中稱：「
              Ｃ：我的事情你都不理我是不是，到時候如果沒有辦法我還是要走自
                  首這條路，到時後恐怕會牽連到你哦：：
              Ｄ：我還沒有遇到阿山，我要看他怎麼說。
              Ｃ：你要不要理我，你說一句話就好了。
              Ｄ：你既然有交待阿山，我要看他怎麼說。
              Ｃ：我問你，你要不要理我，你說一句話就好，我以後可能不會再打
                  電話給你。」此有通訊監察譯文表一紙附卷可查，其間被告將本
              案稱為自己的事情，並稱要自首，足見殺害官評西應為被告所為，否
              則被告應無為此陳述之可能，再者，壬○○與癸○間顯然係有條件之
              交換而進行拉踞，壬○○亦非如其所述之害怕而任由癸○予取予求。
          １０、就本案之查獲經過，水上分局刑事組警員黃文水稱：「職偵查員黃
                文水於案發後即八十九年五月下旬，有一位住太保市梅埔里名叫賴
                棟（因強盜案出獄不久）者，打電話至本分局刑事組欲找太保市刑
                事責任區偵查員，本組同仁就將職手機號碼告知該位自稱癸○者，
                隨即癸○就打職手機，於電話中，該自稱癸○者叫職到他家裡，有
                好事要告知（意謂線索要提供），職就前往癸○家裡，到達後癸○
                就直問職是否為負責太保市之刑警，職答是，隨即癸○就請職到他
                太太所經營之雜貨店坐並聊天，癸○就說黃先生我報一件好消息有
                功勞給你，有一位我以前同監服刑而剛出獄綽號叫鐵仔之男子，他
                拿一把制式手槍要我與他再一起行搶，職就問癸○那位綽號叫鐵仔
                之男子年籍資料為何，癸○回答說他僅知道叫鐵仔，不知其年籍及
        姓名，之後癸○就接著問職有關他村子裡官評西命案是因何事引起
                的，職回答正在調查中，當時職就發現癸○言詞閃爍舉止怪異，之
                後職就打電話至嘉義監獄查詢是否有位昔日與癸○同服刑綽號叫鐵
                仔之男子，查詢結果並無鐵仔之人，當時職更直接感覺到癸○這個
                人怪怪的，經過數天後（即八十九年五月下旬）癸○又再打電話找
                職，請職再到他家裡一下，職隨即再過去，癸○再問職查了怎麼樣
                ，職回答查什麼，癸○就說有關綽號鐵仔之男子，職即反問癸○說
                也奇怪，為何與你同監服刑生活在一起，你竟不知綽號鐵仔之姓名
                ，癸○回答稱忘記了，隨即癸○又問有關官評西命案查了怎麼樣了
                ，職回答正在調查中，職即問癸○你村子裡有位叫壬○○的，他家
                住那裡，我認識這個人（按因死者官評西住梅埔里梅子厝庄內正好
                與職所認識之朋友壬○○住同村庄，想查訪壬○○是否有官評西命
                案線索，以及再深入了解癸○之為人），癸○馬上就帶職到壬○○
                家，在閒聊中又發現癸○與壬○○二人言談中好像有隱情似的神色
                不定，隔天職就接獲刑事警察局同仁來電，要職不要再到壬○○家
                ，他們已有線索（事後經查壬○○已於八十九年六月三日到刑事警
                察局檢舉癸○涉案）：：」此有偵辦０五０一官評西命案報告附於
                本院卷貳第一一０頁可查。
          １２、又依通訊監查譯文表所載，被告癸○（Ｃ）於八十九年七月二十八
                日打電話予甲○○（Ｓ）稱：「
                Ｃ：我告訴你都不要打電話給我。
                Ｓ：為什麼。
                Ｃ：電話都有錄音啦。
                Ｓ：為什麼？
                Ｃ：因為那件事好像有反常。：：
                ：：：：
                Ｓ：那件事人不知道？
                Ｃ：可能那邊大概知道。
                Ｓ：女的那邊。
                Ｓ：什麼
                Ｃ：免不了人家會知道，可能人家也心裡有數」對此，甲○○於本
              院調查時稱：「之前被告有跟我說，壬○○對他女朋友很不滿意，叫
              被告去殺掉他女朋友，結果被告沒有去殺，壬○○就叫別人去殺，這
              件事被被告知道了，被告就叫我打電話去跟壬○○要錢：：」而癸○
              則解釋稱：「當時壬○○殺官評西的事，我騙甲○○說是壬○○殺其
              女友：：」，惟查，官評西命案於當時因兇手將官評西之生殖器官截
              斷，而引起重視，並經報紙大幅報導，證人甲○○與被告癸○間並非
              至交好友，亦非患難之交，僅係曾同於監獄服刑之牢友，業據甲○○
              證述明確，且甲○○亦未涉及此案，被告焉有將自己殺害官評西之事
              據實以告之可能，參以被告癸○之個性，均以部分之謊話以掩飾自己
              犯案之真相，並參以真話，以如前述，被告稱其向甲○○謊稱壬○○
              要其殺害壬○○之女友，實際上應係殺害官評西，尚非不值採信，復
              自前開通聯紀錄及警員之報告以觀，被告竟以與其同監、綽號「阿鐵
              」之人持有槍枝欲夥同癸○犯案為藉口，與警員黃文水交涉，欲自警
              員黃文水處得知警方是否已鎖定自己為涉案之人，逆料其因而為警方
              懷疑，並遭鎖定犯案，亦足顯見被告當時已處於倉皇失措之程度，衡
              諸常情，倘被告僅係頂替之人，並無殺害官評西，被告應等待警方傳
              訊壬○○後即出面，亦或選定時間投案，應無如此恐慌，甚而以各種
              藉口向警方打聽殺害官評西之兇手係何人，而自投羅網之理，亦足佐
              證官評西應係被告所殺害。
          １３、壬○○於警訊證稱被告癸○於八十九年四月三十日下午十六時許，
                於碾米場旁向其稱已將官評西殺害，並向其勒索，復稱：「（癸○
                有無向你透露官評西命案之過程？）有的，大約是在案發後的五、
                六天後，我邀他至南投霧社鄉茶山載茶葉，癸○告訴我，他是以摩
                托車故障為由，要官評西載他前往取車，將官評西騙到現場後，質
                問官平西是否與癸○之妻有染，並要求官評西把褲子脫下，看其陰
                囊旁有無一顆痣，後來便把他殺了，事後將其機車騎回來放在後潭
                ，並在隔天打電話報案：：」壬○○並於八十九年六月三日於刑事
                警察局偵二隊三組報案稱：「（一）於八十九年四月三十日約下午
                十五、十六時間，在嘉義縣太保市梅埔里附近一家碾米場旁，賴定
                國騎機車途經該處，癸○於路旁叫住他，並稱皮仔已經讓我做掉了
                ：：（二）至五月一日（即案發後之隔日）下午，官評西即被民眾
                發現陳屍於鹿草鄉的東西向快速道路涵洞下，大約隔了一個星期，
                壬○○為了要明白癸○為何要殺官評西，便主動約癸○至南投霧社
                採茶，癸○便告訴壬○○，因為癸○出獄後聽其胞弟說於癸○在監
                服刑的期間，懷疑他太太與官評西有染，關係曖昧，因此要報復官
                評西，將官評西殺死後並將他的生殖器割掉，並說在案發後的隔天
                五月一日還自己打電話到派出所報案發現屍體：：」，被告癸○並
                依壬○○所述於悔過書中載稱：「因於『民國八十九年四月三十日
                』至六月間，以自己涉及官評西命案為由：：」惟查，被告癸○所
                稱之犯罪時間及地點均屬不實，已如前述，被害人官評西於八十九
                年四月三十日十六時許尚於梅埔里梅子厝二之二號北方巡視農田，
                業據證人陳清界於警訊時證述明確，斯時被害人官評西尚於梅埔里
                附近，被告癸○斷無於八十九年四月三十日即向壬○○稱已殺死官
        評西並勒索錢財之可能，足見壬○○所述不實，另觀癸○於警訊及
                偵查中之自白亦稱係於八十九年四月三十日十五時許將被害人官評
                西殺害，亦足顯見二人在供詞上有某一程度之配合，倘壬○○果如
                其所陳述，僅係一遭被告威脅之被害人，焉有配合被告癸○為不實
                陳述之理？證人壬○○並非警員，當時其亦無與警員聯絡舉發癸○
                之舉，且其遭癸○恐嚇威脅，焉有欲找癸○查探案情之理？是賴定
                國稱其邀被告至茶山，被告告知其案情，顯與常情有違，而其知悉
                案情之原因應不單純，更進一步佐證被告癸○於本院調查時所稱，
                五月五日當日壬○○邀同癸○至南投霧社鄉茶山串供，應為實在。
          １４、被告癸○於本院調查時稱八十九年五月五日證人乙○○與被告癸○
                及壬○○皆同至南投霧社鄉茶山，同年六月初，證人官雨田與官連
                春並與癸○及壬○○偕同至壬○○之老人院預定地，數日後復與賴
                定國同至水上農會欲交付金錢與癸○及甲○○，前開二人並於八十
                九年六月二十七日並與壬○○及癸○同至律師事務所內，當日賴定
                國給付癸○十五萬元，同年七月十日官雨田與乙○○又帶被告將六
                十萬交付癸○之子，代為匯款予鍾代書償還癸○之代款，此等事實
                亦據證人壬○○、官雨田、乙○○於本院調查時自承在卷，證人官
                雨田及乙○○既願多次陪同壬○○與癸○交涉，顯見三人交情匪淺
                ，另證人官雨田於本院調查時一再證稱被告償還貸款之六十萬元係
                其代被告癸○所簽賭，並借款與癸○，顯為不實，而證人乙○○於
                本院調查時竟稱：「被告有跟我說向地下錢莊借六十萬元，有一次
                被告去我那裡，我問他是否真的殺死官評西，他說是他殺的，他已
                經設計了二天，他騙官評西沒有油了，叫官評西去，他叫官評西將
                褲子脫下是否有一顆痣，被告就拿刀嚇官評西，官評西說你不要殺
                我，我明天再領錢給你，被告說明天你就報警抓我，被告就拿刀殺
                官評西，這都是被告告訴我的：：」，殺人乃係大罪，又非光彩之
                事，被告焉有可能無端到處向人告知殺害官評西之事，倘證人官連
            春與被告係至交好友，彼等為何寧冒藏匿人犯之危險，願意至法院
                作證，而未經本院詢問被告之前是否有向其透露何事，即主動透露
                被告自白殺人之事，二人倘非好友，被告竟願向其吐露殺人之事？
                顯與常情有違，自難採信，而證人乙○○與官雨田均係證人，本院
                並於彼等作證前告知偽證之處罰，彼等甘冒遭起訴判刑之危險，仍
                願於本院調查時為前開不實之陳述，所為何來？而證人官雨田所為
                之不實陳述竟與被告於警訊、偵查中之謊言相符，其中緣由頗耐人
                尋味。
          １５、八十九年四月三十日十六時許，癸○並無可能以殺害官評西之由向
                壬○○要脅，壬○○所述應為不實，倘壬○○僅係一名單純之被害
                人，其應無與被告串供之必要，如前所述，再者，壬○○於本院調
                查時稱：「因為官文樹跟我買一輛ＢＭＷ的車，因為錢還未繳完不
                能過戶，官文樹就打電話叫我去後潭農會，農會的人賴賢明拿六十
                萬元給叫我去台北光復北路的河堤去繳車子貸款的錢，我就去辦好
此事。（問：為何會有此車呢﹖）之前我朋友要買一台車，我知道
                有那台車，當時要賣一百五十二萬元，我就介紹他買，我朋友就付
                一個二十萬元訂金，一個六十萬元總共八十萬元給車主，我要拿去
                過戶，因為那車還有貸款，不能過戶，我朋友就不買了，就變成我
                買那車了，賴賢明知道此事就告訴我官文樹要買那台，就拿六十萬
                給我，該車就可以過戶了，該車是ＢＭＷ７２８黑色，目前過戶在
                官文樹名下，是八十九年六、七月間過戶的。」倘依證人壬○○所
                述，壬○○之友人欲購買一百五十二萬元之車輛，已付八十萬元，
                尚餘七十二萬元未付，得知尚有六十萬元之貸款，其儘可將所餘之
                七十二萬元中之六十萬元給付貸款，並不構成不能購買之原因，是
                其所述，顯與常理有違，復經本院電請嘉義縣警察局水上分局詳查
                此一部份之事實，壬○○復於警訊時改稱：「因我在嘉義市○○路
                諸羅世界理容ＫＴＶ後面（大概是萬泰路）不知名的污水處理公司
                二樓內泡茶聊天時得知官世洲有一部Ｓ３－５１８９號ＢＭＷ牌自
                小客車要賣（車主為官世珍是官世洲的哥哥），我原本要將該車介
                紹給綽號秋桐之男子，以新臺幣一四六萬元成交，綽號秋桐並以新
                臺幣十萬元下訂，後因秋桐之太太嫌貴而不買，我再以新臺幣一百
                四十二萬元向官世洲購買，在買賣間我已將錢全部交給官世洲，而
                官世洲也將該車連同鑰匙行車執照交給我，而我在辦理過戶中才知
                官世洲另向台迪股份有限公司貸款，尚有新臺幣五十五萬七千九百
                九十三元未繳，我再到嘉義市找官世洲，但官世洲已不知去向，因
                我已經該自小客車另以新台幣一百三十萬元賣給嘉義縣議員官文樹
                ，因該車有貸款而無法辦理過戶，我就請官文樹先將車款新臺幣六
                十萬元付給我已繳清該車貸款：：」前後就其友人下訂多少，不買
                放棄之原因，先後供述皆屬不符，另查，壬○○本有三輛車，其中
                不乏賓士及ＶＯＬＶＯＬ等名貴車種，此有歸戶財產清單一紙附卷
                可查，其為何會再去買車復行以低價出賣，亦為可疑，另壬○○於
    本院審理時，本院詳詢付錢予被告癸○之原因，竟稱：「（問：為
                何會給被告錢？）是因為被告於四月三十日下午四時多許，在我們
                梅埔村轉角，那天我騎機車要回去，被告跟我要錢，我不給他錢，
                他就用官評西的事來向我要錢，要向我要五千元，隔天早上要向我
                拿二、三萬元，我都沒有給他，一次要跟我要一萬，一次要我拿二
                萬元給他，我總共有給他五千元：：（問：起訴書所示之三萬、二
                萬、五千是在何處拿的？）三萬是在他店旁邊拿的，是五月一日後
                幾天，二萬元是五月初在我們村子裡給他的，他說要賭錢欠人家錢
                要還給人家，我就拿給他，八千元是向我口袋裡搶的，是在官評西
                要出殯那天搶的，他用官評西命案來做為要脅我向我拿錢，拿了五
                千元，一萬元，二萬元，他自己從我口袋裡拿八千元，都是在我們
                村子道路旁向我拿的，都在五月初之事。
                （問：你為何會如此大方一直給錢呢）我有去備案，他說他是我叔
                叔不跟我要錢要跟誰要，第一次他要五千元，我說我沒有錢，隔天
                第二次開口要二萬，說官評西的事，我說什麼事，他說官評西已經
                被殺死了，說我不能告訴別人，如果我說出去的話，要說人是我殺
                的。
                （問：除了十五萬元外，你到底給了被告多少錢？）四月三十日下
                午四、五時許被告在其住處雜貨店巷道旁邊向我要五千元，他沒有
                跟我說為何要跟我要錢，我沒有給他，在晚上七、八時許被告在我
                家住處前面等我，問我到底要不要給錢，說要二萬元，我不給，他
                說你不給我錢，又說官評西被殺死之事，要我不要跟別人說，說如
                果我說出去的話要讓我死，我說這事不能開玩笑，為何要跟我講，
                我有給他這二萬元，是五月二日下午我才給他的，我跟他說不要用
                此事來向我威脅，我要和他沒完沒了，我覺得不對勁，過幾天（約
                十天左右，約五月八、九、十日左右）下午在山上回來，他在我家
                住處遇到我，他跟我說甲○○要五萬元，說官評西是甲○○這個人
                殺的，說如果此事我不講出去的話就沒有人知道，如果我沒有給錢
        的話，我的家人會不利，他說他都知道我的車牌和我有幾個小孩，
                我有將五萬元給被告，我是在隔天給他錢，他還有從我的口袋裡拿
                了八千元，是官評西出殯前一天，說要去桃園，是在他家雜貨店旁
                邊，我當時想哭哭不出來，心想那有如此拿錢的，他跟我拿五萬元
                以後，我去台北向我妹婿說，十五萬元之事是五萬元拿完隔了四、
                五天（約五月中旬，十三、十四、十五日左右）被告在村裡塗國平
                米店前又要向我拿十五萬，說要給甲○○，甲○○要買安非他命，
                我說如果買安非他命，我就不給，我就撥電話給我妹婿聯絡，他就
                叫我到台北備案，報案後被告又說這十五萬元一定要拿到，我就向
                刑事警察局聯絡，我與刑警聯絡在水上農會，但刑警聽錯了，跑到
                太保農會了，水上分局刑警就叫我拖時間，甲○○就開廂型車跑了
                。」壬○○（除十五萬元外）就給付被告多少款項，先稱五千，後
                稱給付被告五千、一萬、二萬元，又稱被告癸○自壬○○口袋內取
                去八千元，竟又改稱五千、一萬、二萬、五萬元，嗣竟大暴冷門稱
                被告癸○向壬○○稱係甲○○將被害人官評西殺害，非但本次供述
                前後不符，與之前所述及至刑事警察局所述完全迥異，足見壬○○
                對於本案相當之心虛、緊張，綜上所述，壬○○所述，與事實不相
                符或矛盾，已如前述，倘壬○○果真與本案無何關連性，焉有為前
                開不實陳述之必要，亦無否認交付癸○六十萬元之必要，而其至本
                院作證時，焉有心虛、緊張、答非所問、陳後供述不一之可能，縱
                壬○○雖經檢察官送往內政部刑事警察局鑑定，壬○○對否認叫賴
                棟殺害及教訓官評西等說法並無不實反應，此有該局中華民國八十
                九年十一月六日刑鑑字第一七二八四六號鑑驗通知書附卷可查，自
                不能憑此遽認壬○○並無涉案。
          １７、壬○○固於八十九年六月三日即向刑事警察局檢舉癸○涉案，而被
                告癸○固於悔過書中載稱：「立悔過書人癸○，因於民國八十九年
                四月三十日至六月間以自己涉及官評西命案係經甲方教唆為由，恐
                嚇脅迫姪兒壬○○交付新臺幣２０萬元，否則將其拖下水且自民國
                八十八年六月假釋出獄後即多以予傷害等言詞恐嚇甲方逼其就範，
                致其心生感恐懼，於一年來已多次交付一仟、五仟、壹萬不等之財
                物，而甲方始終念及叔姪血緣，多次寬容，不予追究，且認為本人
                乙所以挺而走險，係因經濟拮拒，走頭無路：：」綜觀各種重大殺
                人刑案，兇手自行報案以圖先行撇清自己涉案成分，亦屬多有，賴
                定國報案及要求被告癸○於悔過書上為上開記載，綜觀之前所述，
                本院認其應屬某種刻意之安排，以圖事先撇清自己與癸○之關係。
          １８、被告癸○於本院調查時稱：「八十九年九月底，我有寫一個條子給
                證人（己○○）帶回去，條子內容是壬○○必需給我姨子二百萬，
                做為安家費，給我太太五十萬元，每月給我太太一萬元，叫壬○○
                回條子，結果都沒有回：：」，經查：
                （１）證人即壬○○表哥己○○確於嘉義看守所工作，且於癸○於
                      看守所時擔任送發傳票之工作，業據其自承明確，另依據通
    訊監查報告所載，壬○○之妻於七月六日撥行動電話與賴定
                      國，壬○○稱其係於英男處，足見二人關係非淺。
                （２）惟證人即本案被告癸○尚未禁見前與其同房之辛○○於本院
                      調查時證稱：「（問：當時幫你們送法院傳票的人是誰？）
                      不知姓名，胖胖的，帶眼鏡穿吊帶：：（問：你有無幫癸○
                      寫過信？）有，我幫癸○寫一寫就拿給癸○，癸○說他不認
                      識字，叫我幫他寫：：癸○說他本來就認識送傳票的人，他
                      們是親戚：：（問：他們二人有提到跟案件有關的事？）我
                      不知道，因為他說他們二人有親戚關係，所以他們的事我就
                      不過問：：好像是房子要被拍賣，叫姪子拿錢來處理：：我
                      只記得房子要拍賣要處理：：」另被告癸○於嘉義看守所羈
                      押之時（除寄發予本院之信函外），均無發信紀錄，此有嘉
                      義看守所函壹紙及電話紀錄一紙附卷可參，而被告癸○於偵
                      查及本院調查之始，均自白殺害被害人官評西，其係以官評
                      西命案向壬○○勒索金錢，本案與壬○○無涉，而被告與賴
                      定國之間之關係，一直為警、調注目之焦點，被告於看守所
                      中之書信均需經過檢查，其應無透過看守所寄發信件之可能
                      ，是被告癸○所言，尚非無據。
          １９、綜上所述，被告癸○對於被害人受傷之部位，下手先後，甚而生殖
                器乃瀕死傷所述均屬無訛；被告亦知悉覆蓋被害人官評西屍體之塑
                膠布乃現場所取得，並於官評西屍體尚未為人發覺之八十九年五月
                一日下午即向鹿草派出所報案稱於東西向快速道路下之屍體，而該
                屍體係官評西之屍體，於本院調查時告知本院官評西機車鑰匙所棄
                置之位置，經前往現場，被告一下車，即指向電線桿下塵土中之鑰
                匙，稱為官評西所有，經被害人家屬指認並經本院親自測試，前開
                鑰匙確為官評西之機車鑰匙無誤，且經監聽被告之電話，被告將本
                案向壬○○稱以「我的事情」，並稱「要自首」等用語，及本案乃
                被告主動向黃文水警員偽稱要告知其槍枝消息並向其打探官評西命
                案等情，使警員鎖定被告癸○涉案等情觀之，並酌以被告癸○見到
                被害人之子丁○○即下跪認錯等情，被告應為殺害官評西之兇手無
                訛，本案固因被告癸○於警訊及偵查中預先埋下自白與事實不符之
                轉折，然前開自白與事實不符之處，乃係被告所預設，並非被告對
                於犯罪事實毫無所知，因遭受逼迫或因內心害怕而為自白，倘憑此
                遽認被告無罪，無非鼓勵他人於犯罪之初均以不實在之自白以換得
                日後無罪之宣告，豈係刑事訴訟法第一百五十六條立法宗旨，本院
                復參酌其餘之證據，認被告確係殺害官評西之兇手，是被告辯稱其
                並無殺害官評西等詞，自無足採，被告癸○與壬○○均係最先知悉
                官評西命案之人，且二人對於案發之細節、經過、及報案之環節所
                述多所與事實均屬相符，雖均稱知悉之原因乃對方所告知，惟其就
                知悉之經過、原因多所與常情有違，且自邏輯上推論，二人均稱被
                害經過為對方所告知，二人本均毫無所知，是完全不可能之事情，
          是被告癸○與壬○○間『至少』有一人本係知悉被害經過，另酌以
                被告癸○與壬○○所述之被害經過，確有異常吻合之情形（如官評
                西之被害時間），被告癸○於警訊、偵查中自白犯罪，並堅稱本案
                與壬○○無關，並騙稱其償還貸款之六十萬元係簽中六合彩之彩金
                加上向證人官雨田借得十餘萬元，竟與證人官雨田之證言互核相符
                等情，足見本案確實事有蹊蹻，前開六十萬元之來源，顯係事先安
                排之說詞，被告癸○稱係為壬○○所頂罪，固無足採，惟參酌被告
                癸○於本院調查時自白受壬○○指使，且癸○與壬○○間確有不正
                常之金錢往來，復參酌壬○○之表現與常情迥異，非但不害怕，反
                將被告帶往人煙稀少之處與其共謀案發之經過，壬○○並囑被告賴
                棟之子女於開庭時稱被告癸○相當兇狠等情，而壬○○之證言與被
                告癸○於警訊、偵查中之供詞吻合，而證人官雨田就六十萬元之說
                詞與被告警訊及偵查時之說法吻合，被告癸○並囑以壬○○於看守
                所內之親信送信予壬○○，要其付錢贖回房屋，並參酌犯罪動機等
                情，是本案乃壬○○要求被告將官評西殺害者，亦可認定。
    （六）關於被告四月三十日及五月一日之行蹤，被告於本院調查時先稱：「（問
          ：八十九年四月三日日在何處？）四月三十日下午我在廟裡看香客掛香，
          從十二點多看到下午二點多就回家，一直到晚上十點多，我在家看顧檳榔
          店：：只有我跟我太太一起看店，其餘不記得了，十點多以後就睡覺了，
          睡在我的房間：：（隔天幾點起床？）早上六點多起床，先去廟裡走一走
          然後去跑步，後就回家了，我回家後就開始看店，我太太與我一起看店：
          ：（問：五月一日下午人在何處？）當時我在家裡，晚上我聽說有一個人
          死掉，我有去看：：」其後則稱：「：：八十九年五月一日上午七時至中
          午被告都在廟裡清洗魚池：：因為四月三十日本莊廟裡有香客前來進香，
          以至魚池內都是砲灰與雜物，清洗魚池後我在休息時官樹木邀我一起玩象
          棋自摸，並未離開過至中午時，被告才返家吃中飯：：」（見本院卷第貳
          宗第五六頁）先後所述之行程，均不相同，另證人即保福宮之廟祝官瑞於
  警訊時證稱：「（問：癸○有否於八十九年四月三十日或五月一日到過保
          福宮？）時間太久我記不起來：：」倘被告果真有不在場之證明，其首次
          否認之時即行提出，焉遲至九十年四月三十始行提出，且先後所述均屬不
          符，是被告所述，顯屬卸責之詞，不足採信。
    （七）綜上所述，被告所辯顯係卸責之詞，不足採信，本案事證已明，被告犯行
          ，應堪認定。
二、核被告癸○受壬○○教唆殺害官評西，且明知人之胸腔內有重要之臟器及血管，
    以尖刀刺入即會產生死亡之結果，竟於八十九年五月一日上午以輕型刀器刺殺官
    評西，致官評西心臟刺創合併大量血胸而死亡，係犯刑法第二百七十一條第一項
    之殺人罪。另查，被告雖於八十九年五月一日下午打電話向鹿草派出所報案，惟
    其用意係請員警至該處處理屍體，並無接受裁判之意，故自稱姓陳，而未告知警
    員其真實姓名，業據被告癸○供陳明確，自不得依刑法第六十二條之規定減輕其
    刑。被告雖係受壬○○之唆使而殺害官評西，惟查無任何證據足資證明壬○○有
    參與犯罪之行為，亦查無其與癸○就犯罪之計劃有何共同之謀議，自難論以共同
    正犯或共謀共同正犯，附此敘明。爰審酌被告癸○前科累累、品行素行非佳、且
    犯罪情節之惡性重大，於八十七年六月始行假釋，不知感念此一重新出發之機會
    ，有所警惕悔改向善，竟受壬○○之唆使，復因自己之疑心，犯下殺人之重罪，
    其於殺害官評西後，續而閹割死者之生殖器官，而詛咒死者，犯罪手法另人髮指
    、為警逮捕到案後，竟仍無悔意，捏造不實之犯罪事實，設下日後審判時得以脫
    免罪責之契機，於本院時更改稱其係頂替他人，而求脫罪，罪行、罪性均屬相當
    惡劣、且未與被害人家屬達成和解或取得諒解等一切情狀，及公訴人所求處之刑
    度，量處如主文所示之刑，以昭炯戒，並依刑法第三十七條第一項褫奪公權終身
    。
貳、無罪部分：
一、公訴意旨另以：被告癸○於官評西被刺倒地後，復推了官某一把見其無反應，遂
    另行起意將官評西之生殖器割下丟棄於附近排水溝以洩恨，癸○於作案後，於當
    日下午四時許，於村路上遇見壬○○，竟另基於恐嚇取財之概括犯意，將殺害官
    評西之事告知壬○○，並對壬○○恫稱如不付錢，即將其拖下水，壬○○因而心
    生畏懼，先後交付三萬元、二萬元、五千元不等之現金，最後一次係於八十九年
    六月二十七日，於嘉義市給付癸○十五萬元，癸○並立下悔過書保證以後不再恐
    嚇壬○○，因認被告癸○另涉犯刑法第二百四十七條第一項之毀損屍體罪嫌及第
    三百四十六條第一項之恐嚇取財罪嫌云云。
二、按犯罪事實應依證據認定之，無證據不得推定其犯罪事實；被告之自白，不得作
    為有罪判決之唯一證據，仍應調查其他必要之證據，以察其是否與事實相符；又
    不能證明被告犯罪者，應諭知無罪之判決，刑事訴訟法第一百五十四條、第一百
    五十六條第二項、第三百零一條分別定有明文。又「事實之認定應憑證據，如未
    能發現相當證據或證據不足以證明，自不能以推測或擬制之方法，以為裁判基礎
    」、「認定犯罪事實所憑之證據，雖不以直接證據為限，間接證據亦包括在內，
    然無論直接或間接證據，其為訴訟上之證明，須於通常一般之人均不致於有所懷
    疑，而得確信其為真實之程度者，始得據之為有罪之認定，倘其證明尚未達到此
    一程度，而有合理性懷疑之存在時，即無從為有罪之認定」、「告訴人之告訴，
    本以使被告受刑事訴追為目的，故其陳述是否與事實相符，自應調查其他證據，
    以資審認，苟其所為攻擊之詞，尚有瑕疵，則在此瑕疵未予究明以前，即不能遽
    採為斷罪之基礎」；亦經最高法院分別著有四十年台上字第八十六號判例、七十
    六年台上字第四九八六號判例、六十九年台上字第一五三一號判例可資參照。公
    訴人認被告涉有毀損屍體之罪嫌無非以被告於偵查中之自白為據，而涉犯恐嚇取
    財部分犯行係以被告之自白及被害人壬○○之指述及悔過書一紙為據。經查：
    （一）被告癸○就其閹割官評西生殖器官時官評西是否有反應，於警訊時稱官評
          西有以右手撥開，於偵查及本院調查時則稱當其官評西已無呼吸，前後供
          述不一，以如前述，另本院向法務部法醫研究所函查官評西所受之刀傷是
          否可確定是死亡後所受之傷，回函稱：系爭刀傷係陰莖截斷，斷端出血量
          少，為瀕死傷，瀕死傷只死亡前後短時間之創傷，不能確定是死亡後所受
          之傷，此有該所法醫理字第０九一００００九七四號函一紙附卷可參，是
          被害人官評西遭閹割時，是否已死亡，尚屬有疑，公訴意旨稱被告毀損屍
          體，尚屬無據，自難將被告此部分犯行，遽以毀損屍體相繩。
    （二）本案被告癸○固以官評西命案為由向壬○○索討金錢，惟壬○○於警訊時
          雖稱因感到恐懼而交付金錢，惟於本院審理時經本院一再追問其彼之反應
          ，均未稱其感到恐懼，是其交付被告金錢之原因，是否係因被告之恐嚇，
          尚非無疑，以如前述，而自通聯紀錄以觀，壬○○交付癸○金錢乃出於其
          縝密之計畫－即係癸○殺害官評西之代價及為使癸○不將壬○○供出，而
          癸○乃係受壬○○指使而殺害官評西，癸○雖向壬○○索討金錢，癸○主
          觀上應認係殺人及掩護壬○○不法事證之代價，其主觀上應無不法所有意
          圖，自難以恐嚇取財相繩，此外查無其他積極證據足資證明被告確有如公
          訴人所指之犯行，自應為被告無罪之諭知。
據上論斷，應依刑事訴訟法第二百九十九條第一項前段、第三百零一條第一項前段，
刑法第二百七十一條第一項、第三十七條第一項，判決如主文。
本案經檢察官陳昭廷到庭執行職務
中      華      民      國     九十一    年      四     月    二十三   日
                                      臺灣嘉義地方法院刑事第三庭
                                          審判長法  官   沈  福  財
                                                法  官   張  育  彰
                                                法  官   康  存  真
右正本證明與原本無異。
如不服本判決，應於判決送達後十日內，向本院提出上訴狀。
中      華      民      國     九十一    年      四     月    二 十三   日
                                                書記官   胡  祥  生
